【裁判字號】    98,上訴,2249
【裁判日期】    981029
【裁判案由】    違反槍砲彈藥刀械管制條例
【裁判全文】
臺灣高等法院刑事判決                98年度上訴字第2249號
上  訴  人
即  被  告  丙○○
                    國民
選任辯護人  王東山律師
            林孝甄律師
            許富雄律師
上列上訴人因違反槍砲彈藥刀械管制條例案件，不服臺灣士林地
方法院96年度訴字第1275號，中華民國98年2月17日第一審判決
（起訴案號：臺灣士林地方法院檢察署96年度偵字第5130號），
提起上訴，本院判決如下：
    主  文
原判決撤銷。
丙○○未經許可，持有可發射子彈具有殺傷力之槍枝，處有期徒
刑肆年陸月，併科罰金新臺幣陸萬元，罰金如易服勞役，以新臺
幣壹仟元折算壹日。未扣案可發射子彈具有殺傷力之槍枝壹把沒
收。
    事  實
一、丙○○曾因犯竊盜、妨害公務、違反槍砲彈藥刀械管制條例
    、恐嚇、侵占、妨害自由等案件，經法院判決確定並執行完
    畢（均不構成累犯），猶不知悔改，明知未經中央主管機關
    許可，不得持有可發射子彈具有殺傷力之手槍與具有殺傷力
    之子彈，竟自民國96年4月16日前某日起，持有可發射子彈
    具有殺傷力之槍枝1把與具有殺傷力之子彈1顆。嗣於96年4
    月16日晚間11時許，因丙○○與丁○○在戊○○經營位於臺
    北市北投區○○○路60號「大發生猛海鮮餐廳」（下稱「大
    發海產店」）內，與戊○○及駕駛休旅車前來「大發海產店
    」之不詳人士發生爭執，嗣經警察到場處理，丙○○、丁○○與1名姓名年籍不詳之男子乃共同搭乘計程車離去，惟隨
    後又返回「大發海產店」駕駛丙○○所有車牌DB-5178號賓
    士車，於同年月17日凌晨0時30幾分許返回丙○○臺北市○○區○○街17號住處附近，丙○○並自不詳處所取出其持有
    之前開槍彈後，再於同日凌晨0時50分許，與丁○○及該姓
    名年籍不詳之成年男子改搭不知情之鄰居己○○所駕駛車牌
    HT-7747號自小客車，沿臺北市○○區○○路行駛下山。嗣
    於17日凌晨1時許，行經臺北市惇敘高工附近時，坐於副駕
    駛座之丙○○取出前開槍枝（彈匣已裝填1發子彈）向丁○○炫耀，嗣丙○○以右手握住槍枝，將槍枝置放在大腿上，
    左手掌則抵住槍口，於把玩之際，前開槍枝突然走火，子彈
    先貫穿其左手掌，再射入己○○右大腿，彈頭停留在己○○
    左坐骨中，丙○○因而受有左手掌及手背傷口、左手第4掌
    骨開放性骨折等傷害，己○○則受有槍傷、左側坐骨骨折等
    傷害（傷害部分未據告訴）。己○○因傷口劇痛旋停車，由
    丙○○、丁○○扶至後座，再由丁○○駕車將受傷之2人送
    往財團法人振興復健醫學中心（下稱振興醫院）急救，丙○○恐其持有槍彈之犯行曝光，於就醫途中即囑該姓名年籍不
    詳之成年男子將槍枝帶下車。嗣經警據報趕往振興醫院處理
    ，始查悉上情。
二、案經臺北市政府警察局北投分局報告臺灣士林地方法院檢察
    署檢察官偵查起訴。
    理  由
壹、程序方面：
  一按「被告以外之人於審判外之言詞或書面陳述，除法律有規
    定者外，不得作為證據。」「被告以外之人於檢察事務官、
    司法警察官或司法警察調查中所為之陳述，與審判中不符時
    ，其先前之陳述具有較可信之特別情況，且為證明犯罪事實
    存否所必要者，得為證據。」刑事訴訟法第159條第1項、第
    159條之2分別定有明文。依此規定，被告以外之人於檢察事
    務官、司法警察官或司法警察調查中所為之供述，原屬該等
    之人於審判外之言詞或書面陳述，於有前揭第159條之2或其
    他法律例外規定之情形，仍得採為證據。其中所謂「與審判
    中不符」，係指該陳述之主要待證事實部分，自身前後之供
    述有所不符，導致應為相異之認定，此並包括先前之陳述詳
    盡，於後簡略，甚至改稱忘記、不知道或有正當理由而拒絕
    陳述（如經許可之拒絕證言）等實質內容已有不符者在內。
    而所謂「具有較可信之特別情況」，係指證人於檢察事務官
    、司法警察官或司法警察調查中所為之陳述，與審判中不符
    ，而其先前之陳述，從客觀上之環境或條件等情況加以觀察
    ，有足以取代審判中反對詰問之可信性保證者而言。證人所
    為之先前陳述，相較於審判中之陳述，是否具有更可信之特
    別情況，應依其陳述時外部之客觀情況，綜合比較判斷之。
    本件證人己○○於96年4月18日警詢時供稱：「（你開車載
    丙○○等人，在車上有何對話？）我在車上有聽到丙○○與
    後座之丁○○及另一名男子對話剛才在海產店與別人發生口
    角不愉快的事，另聽到丙○○自言自語說『要退彈，忘了怎
    麼退彈』後，我就低頭聽到丙○○用左手掌抵住槍口就發生
    槍枝走火。」「（為何該不詳男子先行離去？）當時我有聽
    到丙○○說『先將東西帶走』，所以該男子就先行下車離去
    ，我認為該東西應是槍枝。」「（你開車載丙○○、丁○○
    及該不詳男子下山時，車上有無聽到丙○○等人要與他人交
    易？）沒有聽到要交易的訊息。也沒有停車交易。」等語（
    見96年度偵字第5130號卷第81頁、第82頁）；另於96年5月2
    8日警詢時供稱：「（你是否看見何人持手槍上車？槍擊後
    ，該涉案手槍去向如何？）我約於96年4月17日0時40分許，
    前往勝利街到底駕駛HT-7747號自小客車時，丙○○的友人
    《年籍資料不詳》先坐上我的車子，我聽到丙○○告訴丁○○『將車上東西拿下來』，2人就一同往巷口丙○○車子停
    放位置走去，我便將車子以倒車方式《因巷弄狹窄，無法調
    頭》開到巷口等待，因夜色昏暗，且我當時與車內陌生男子
    在抽菸，所以我不確定他2人是前往那輛車內拿『東西』，
    亦未看見何人帶手槍上車。手槍走火誤擊後，該手槍均一直
    放在丙○○大腿上，等車子開到振興醫院，丙○○叫該名陌
    生男子『先將東西帶走』，該名男子立即下車離去。」等語
    （見上揭偵卷第86頁）；是證人己○○於警詢時全未提及該
    不詳姓名年籍男子從車子後座遞交東西予被告，及聽聞被告
    說多少錢，並明確供稱沒有聽到要交易的訊息，其在車上係
    聽到被告與丁○○及該不詳姓名年籍男子對話剛才在海產店
    與別人發生口角不愉快之事，且被告於槍擊後告知該不詳姓
    名年籍男子「先將東西帶走」。惟證人己○○於原審審理時
    改口證稱：「…到惇敘高中附近，坐在駕駛座右後座的人就
    拿一個東西給被告，他們之前有一些談話，我聽到在講什麼
    錢，講一些不高興的事情，是被告跟後座丁○○及另一名男
    子在講，之後另外那個男子從後座拿東西給被告，過沒多久
    我聽到被告在說喝了酒忘記如何上膛這些事情，我聽到就覺
    得很奇怪，這時候我也把車慢下來轉頭過去看是什麼事情，
    我就發現是槍，當時槍是放在被告的腿上。」「（剛剛檢察
    官問你在車上是誰說先把東西帶走，你先說不確定是誰，檢
    察官提示筆錄後你又確定是被告說的，你是否真的能確定，
    以及你是憑什麼確定？）當時有聽到被告的聲音，在那個狀
    況下我確實有聽到這句話，當時我的狀態不是很好，我怕我
    會聽錯。」「（你剛剛說你在車上聽到被告說多少錢，你知
    道被告說這句話是在指什麼東西或是什麼事情？）我不能確
    定。」「（他們在車上有無提到槍多少錢？）我只聽到他們
    在講錢，但是金額多少我沒有注意聽。」「（中槍前你開車
    時丁○○有無跟你或被告或該名男子交談？）我沒有跟丁○○交談，他們3人都有在交談，但我不知道是誰對誰講話。
    」云云（見原審卷(一)第239頁、第241頁、第242頁、第243
    頁）。是證人己○○於96年4月18日、96年5月28日警詢時之
    陳述與審理時之陳述不符。又證人己○○於96年5月28日警
    詢時供稱：「當時丙○○可能為了脫罪，才向警方謊報遭人
    槍擊受傷，並透過丁○○轉告我要求串供，要我配合他的說
    法，因我不想得罪丙○○，只好向警方謊稱係在本轄勝利街
    住處附近遭不明歹徒攻擊受傷，但我自覺不妥，於當日轉院
    至臺大醫院製作警訊筆錄時，即說出實情。」等語（見上揭
    偵卷第85頁）；另於96年7月12日檢察事務官詢問時（按：9
    6年7月12日詢問筆錄雖有記載請檢察官到場告知被告罪名及
    諭知證人具結之義務及偽證之處罰，惟仍係由檢察事務官詢
    問人別及供述內容，該詢問筆錄亦係由檢察事務官蔡秀卿簽
    名，蔡秀卿並於詢問完畢後在點名單上簽名批示證人及被告
    均請回等語，自應認被告與證人仍係由檢察事務官詢問，附
    此說明）供稱：「（今日開庭前劉有打電話給你？）有，是
    關心我受傷情況，有問我警察局我的陳述是如何講的。」「
    到了惇敘高工附近劉（德全）的後方男子拿東西到前面給他
    ，我不知實際後座座位如何，聽聲音衛（大光）應坐我正後
    方，另一男子坐劉後方，聽到劉有說多少錢，再開一陣子，
    劉有說喝酒，忘了怎麼退膛，我看一下發現他手上有1把銀
    色手槍，我踩一下剎車準備要停車離開，因為看到他喝醉酒
    又講那一句話感覺不妙想走，結果槍就從劉手上走火，先打
    到劉手掌再彈到我腳上。」「（劉有無說要跟陌生男子買槍
    ？）只有聽到在講多少錢不知何目的。」「（為何第一次在
    台大急診時說只有你及被告2人在車上？）因我從小就怕劉
    ，供出該陌生男子劉（德全）會找我麻煩。」云云（見上揭
    偵卷第189頁、第190頁）。足見被告案發之初即要求證人己○○串供，配合其說法供述，且於96年7月12日檢察事務官
    詢問證人己○○前，特別詢問證人己○○於警詢時陳述之內
    容，被告顯有高度可能要求證人己○○改口配合其前於96
    年4月18日所供向該不詳姓名年籍男子買槍之說法（詳細內
    容如後述），證人己○○為避免得罪被告，難免虛構部分情
    節，以配合被告之辯詞。再者，證人己○○於96年4月18日
    、96年5月28日警詢時之陳述距案發日較近，記憶較為清晰
    ，且證人己○○斯時既已決意據實陳述，其於再次受被告影
    響前，所為陳述客觀上自較可信。是證人己○○於96年4月
    18日、96年5月28日警詢時之陳述客觀上具有較可信之特別
    情況，且該主要待證事實之存在或不存在，已無從再從同一
    供述者取得與先前相同之陳述內容，縱以其他證據替代，亦
    無由達到同一目的，乃證明犯罪事實存否所必要，應認有證
    據能力。至證人丁○○、戊○○、庚○○於警詢時所為之陳
    述，及證人己○○、丁○○、辛○○於檢察事務官詢問時所
    為之陳述，查無較可信之特別情況，均無證據能力。
  二次按被告以外之人於審判外之言詞或書面陳述，除法律有規
    定者外，不得作為證據；又被告以外之人於審判外之陳述，
    雖不符合同法第159條之1至第159條之4之規定，但經當事人
    於審判程序同意作為證據，法院審酌該言詞陳述或書面陳述
    作成時之情況，認為適當者，亦得為證據。當事人、代理人
    或辯護人於法院調查證據時，知有第159條第1項不得為證據
    之情形，而未於言詞辯論終結前聲明異議者，視為有前項之
    同意，刑事訴訟法第159條第1項及第159條之5分別定有明文
    。本判決下列所引用之證據資料，均經依法踐行調查證據程
    序，當事人於本院言詞辯論終結前亦未聲明異議（被告僅主
    張證人丁○○、己○○警詢、偵訊筆錄及證人戊○○、庚○○警詢筆錄無證據能力），本院審酌證據資料製作時之情況
    ，均無違法不當及證明力明顯過低之瑕疵，亦查無依法應排
    除其證據能力之情形，認以之作為證據應屬適當，皆有證據
    能力。
貳、實體方面：
  一訊據上訴人即被告丙○○固坦承其於96年4月17日凌晨1時許
    ，在己○○所駕駛之車牌HT-7747號自用小客車副駕駛座上
    ，因槍枝走火，子彈貫穿左手掌，再射入己○○右大腿，彈
    頭停留在己○○左坐骨中等情，惟矢口否認有何持有可發射
    子彈具有殺傷力之槍枝及具有殺傷力之子彈之犯行，辯稱：
    伊與丁○○在「大發海產店」遭姓名年籍不詳駕駛休旅車之
    男子叫囂要對伊與家人不利，為自衛之故，於搭乘計程車返
    回住處途中，在石牌商城附近下車撥打公共電話聯絡姓名年
    籍不詳綽號「阿文」之男子介紹購買槍枝，雙方約在臺北市
    ○○路郵局碰面，該姓名年籍不詳之賣槍男子在己○○所駕
    駛車輛右後座，向前遞交槍枝供伊觀看時，當伊左手伸至左
    肩後方，左手掌心接觸槍枝槍口位置，欲接手之際發生槍枝
    走火。本件槍枝交易並未完成，且槍彈尚未在伊實力支配之
    下即發生槍擊，其後往醫院途中，該賣槍男子即取走槍枝云
    云。經查：
    (一)被告1.於96年4月17日凌晨5時第一次警詢時供稱：伊朋友
      開車送伊回勝利街17號自宅，伊在紗帽路石階進入伊家巷
      內，聽見勝利街那頭有人大聲喊，便走過去看，住在勝利
      街5號的建傑也出來查看，當時伊因喝酒，只覺得對方手
      上好像持有東西，伊伸出左手欲撥開時，才發現左掌受槍
      傷，己○○亦被從右大腿射入子彈至腹腔內。伊自「大發
      海產店」返家之車輛好像是DB-7158號，離開「大發海產
      店」應是走行義路、紗帽路返家云云（見上揭偵卷第10至
      12頁）；2.於同日中午1時許第二次警詢時供稱：因為酒
      醉案發經過不清楚云云（見上揭偵卷第15頁）；3.於96年
      4月18日下午2時25分許第三次警詢筆錄時供稱：當晚12時
      許，與丁○○一同搭乘計程車至住處附近之紗帽路郵局下
      車，因在海產店遭人叫囂，故打電話給綽號「小文」之友
      人幫忙找人賣槍給伊，下計程車後叫丁○○在伊家巷內等
      待，伊則依約在紗帽路郵局等候，約在96年4月17日凌晨1
      時許，1名陌生男子搭乘計程車前來會合，確認身分後，
      隨即前往勝利街巷內，伊親自前往己○○家中，請己○○
      開車載伊、丁○○及賣槍男子一起往北投下山方向行駛。
      伊坐右前座，丁○○及賣槍男子坐後座，在車輛行至行義
      路附近時，賣槍男子將槍枝交付給伊驗槍，伊在把玩之際
      ，不慎槍枝走火，造成伊左手掌及己○○右大腿部位槍擊
      受傷，之後馬上停車，該賣槍男子將槍枝取走下車離開。
      該槍枝是透過「阿文」聯絡對方，售價新臺幣（下同）8
      萬元云云（見上揭偵卷第20至24頁）；4.於96年4月18日
      檢察事務官詢問時供稱：離開前該2、3位客人就放話說要
      來找伊，伊就找朋友「阿文」，「阿文」又找一位伊不認
      識的朋友，伊就約在陽明山郵局見面，之後我們就在朋友
      己○○車上看槍枝，因為伊在前座，伊蹲下去看東西，就
      聽到1聲槍聲，之後伊手就受傷了。伊是在靠近石牌路時
      在計程車上與「阿文」聯絡，當時用朋友的手機，不知道
      是那位朋友，「阿文」的手機號碼是伊向別人要的，離開
      海產店先到北投自強路，又到自強路口的加油站，之後坐
      車回陽明山郵局，再下山到惇敘高工，伊就拉了滑套。搭
      計程車離開海產店時只有伊與丁○○，是在從陽明山郵局
      下山之後去勝利街，伊搭計程車去的。當時在電話中伊沒
      有告訴「阿文」伊要哪一種槍，「阿文」只告訴伊要8萬
      元，沒有說子彈的事情，槍擊後賣槍的人就立刻下車走了
      ，8萬元還沒付云云（見上揭偵卷第68至70頁）；5.於原
      審審理時供稱：伊係與丁○○、乙○○在酒泉街喝酒後，
      3人再前往「大發海產店」喝酒，伊與丁○○搭乘計程車
      離開「大發海產店」後，在石牌商城附近下車撥打公共電
      話聯絡「阿文」，並未使用自己或他人手機聯繫，伊所有
      之車牌DB-7158號賓士車則由與伊共同在「大發海產店」
      喝酒之友人乙○○開回伊住處附近停放，嗣後伊與丁○○
      、賣槍男子坐上己○○所駕駛車輛，賣槍男子自右後座，
      向前遞交槍枝供伊觀看時，當伊左手伸至左肩後方，以左
      手掌心接觸槍枝槍口位置，欲接手之際即發生槍枝走火云
      云（見原審卷(一)第230至235頁、卷(二)第56頁、第61至64頁
      ）。由上可知1.被告於第一次警詢時供稱係朋友駕駛車牌
      DB-7158號車輛（按：即被告之賓士車）自「大發海產店
      」送其返回自宅等語；第三次警詢時則改稱係與丁○○一
      同搭乘計程車至住處附近之紗帽路郵局下車，下車後其叫
      丁○○在其家巷內等待，其則到紗帽路郵局等候「小文」
      找來之賣槍男子云云；於原審審理時又供稱其與丁○○、
      乙○○前往「大發海產店」喝酒，其與丁○○搭乘計程車
      離開「大發海產店」，其車牌DB-7158號賓士車則由與其
      共同在「大發海產店」喝酒之友人乙○○開回其住處附近
      云云。2.被告於第三次警詢時供稱其打電話給綽號「小文
      」之友人幫忙找人賣槍給其，下計程車後其叫丁○○在巷
      內等待，其則依約在紗帽路郵局等候，約凌晨1時許1名陌
      生男子搭乘計程車前來會合云云；於檢察事務官詢問時供
      稱其找朋友「阿文」，「阿文」找一位認識的朋友約在陽
      明山郵局見面，其在靠近石牌路時在計程車上用不知道是
      那位朋友的手機與「阿文」聯絡，「阿文」的手機號碼是
      其向別人要的云云；於原審審理時則改稱其在石牌商城附
      近下車撥打公共電話聯絡「阿文」，並未使用自己或他人
      手機聯繫云云。3.被告於第一次警詢時供稱其係遭他人射
      擊云云，第三次警詢時則改稱其坐右前座，賣槍男子坐後
      座，車輛行至行義路附近時，賣槍男子將槍枝交給其驗槍
      ，其在把玩之際，不慎槍枝走火云云；於檢察事務官詢問
      時又改稱其在己○○車上看槍枝，其在前座，其蹲下去看
      東西，就聽到1聲槍聲，之後其手就受傷了云云；於原審
      審理時再改稱賣槍男子自右後座，向前遞交槍枝供其觀看
      時，當其左手伸至左肩後方，以左手掌心接觸槍枝槍口位
      置，欲接手之際即發生槍枝走火云云。是被告對於其自「
      大發海產店」搭乘何車輛返回何處、聯絡「阿文」之方式
      、槍枝走火過程等主要情節，隨案件訴訟進度數次更改其
      供詞，並有要求證人己○○配合其供詞之舉，足見其畏罪
      情虛，所辯是否屬實，自值存疑。
    (二)證人庚○○於原審審理時證稱：戊○○與被告都是伊朋友
      ，他們在海產店發生爭執，戊○○先打電話給伊，伊在電
      話中告訴丙○○說不要這樣，接著就趕到餐廳，伊到的時
      候，警察已經來了，當時丙○○、戊○○、丁○○都在場
      ，丙○○是跟他另外2名友人去喝酒，一名是丁○○，另
      一名伊不認識，當時伊叫計程車把丙○○、丁○○及另一
      名朋友送走，伊沒有跟計程車司機說要送到哪裡，丙○○
      的賓士車就留在現場，伊就打算回北投。伊回去之後，丙○○在計程車上打電話跟伊說要回去開賓士車，伊叫他先
      回去，他說車子還在那裡，所以還要回去開，之後他們好
      像有回來開丙○○的賓士車。隔天伊去警局做完筆錄後，
      有到戊○○家，戊○○有告訴伊，他們有回到現場開走車
      子，他們沒有告訴伊是誰開走車子，伊也沒有看到是誰開
      走車子。當時尚有綽號「枕台」之壬○○也來勸架，但之
      後坐計程車離開只有3人，不包括壬○○，他是自己騎車
      來的等語（見原審卷第96頁、第97頁）。而觀之被告持用
      之0000000000號行動電話於96年4月16日晚間11時32分10
      秒、42分40秒、17日凌晨0時4分24秒、0時9分59秒、0時1
      5分38秒均與證人庚○○持用之0000000000號行動電話通
      話，另被告持用之前開電話於同日凌晨0時47分56秒、0時
      48分42秒、0時49分55秒亦有撥打證人庚○○持用之前開
      行動電話，但因證人庚○○未接聽，故通話時間為0，有
      通聯紀錄1份在卷可按（見上揭偵卷第109至131頁），適
      與證人庚○○所述送被告上計程車後，被告在計程車有打
      電話告知要返回取車，之後被告不斷打電話來，伊就拒絕
      接聽等情相符。再觀之被告所持用之0000000000號行動電
      話於96年4月16日晚間10時54分49秒起至翌日（即17日）
      凌晨0時9分59秒之通聯，所使用之基地台位置均位於臺北
      市○○區○○路二段95號12樓頂，與「大發海產店」之所
      在位置相近；於17日凌晨0時13分8秒、0時15分5秒通聯使
      用之基地台位置已移置臺北市○○區○○路96巷2號7樓、
      同路137巷臨10號、臺北市○○區○○段三小段226地號、
      北投區○○○路2之1號1樓、竹子湖路19號，可見被告係
      在移動中，故基地台位置不斷變換，卻於17日凌晨0時17
      分22秒、43秒又回到臺北市○○區○○路二段95號12樓頂
      即「大發海產店」附近；之後於17日凌晨0時26分28秒起
      之通聯使用被告住處附近位於臺北市○○區○○路14號2
      樓、紗帽路139號地下1樓基地台；益徵證人庚○○所證被
      告乘坐計程車後又返回「大發海產店」取車一節非虛。且
      衡情證人庚○○係被告友人，應無可能設詞誣陷被告，所
      述可信度甚高。是被告於第一次警詢時所供朋友駕駛車牌
      DB-7158號車輛（即被告之賓士車）自「大發海產店」送
      其返回自宅，應屬真實。被告所辯其係與丁○○搭乘計程
      車返回勝利街住處，並非實在。本件應係證人庚○○送被
      告、丁○○及1名不詳姓名年籍之男子3人坐上計程車後，
      被告因其賓士車尚停放在「大發海產店」附近，故3人隨
      後又返回「大發海產店」，由丁○○或該名不詳姓名年籍
      之男子中之1人駕駛被告賓士車，搭載被告及另1人返回住
      處附近甚明。雖證人壬○○於原審審理時證述：因被告與
      「大發海產店」老闆發生爭執，老闆娘透過他人聯絡伊到
      場，伊到場時只看見被告、丁○○，當場並沒有人向伊介
      紹綽號「阿文」或「小文」或乙○○，然後發生有人對被
      告叫囂之事，後來旁邊的人就出來把被告及丁○○送上計
      程車，當時伊只有站在餐廳門口看他們處理這件事情等語
      （見原審卷(二)第57至60頁），其所稱在場聚會及坐上計程
      車之人數與證人庚○○所述固有出入，然供述證據每因個
      人觀察角度、記憶能力、表達能力、誠實意願、嚴謹程度
      及利害關係之不同，而有對相同事物異其供述之情形發生
      ，而其歧異之原因，未必絕對係出於虛偽所致。被告於原
      審審理時亦自承另一名友人在現場晃來晃去，證人壬○○
      事後到場時只有與被告、丁○○一起喝酒談話等語（見原
      審卷(二)第62頁），是證人壬○○與庚○○所述雖略有出入
      ，亦不能因此認證人庚○○所述係屬虛偽。至證人丁○○
      於原審審理時附和被告證稱：96年6月16日伊、被告及被
      告友人「阿文」在酒泉街喝酒後到「大發海產店」，伊與
      被告是搭乘計程車離開「大發海產店」，並未駕駛被告所
      有之賓士車返回被告住處等語（見原審卷(一)第221頁、第2
      25頁、第226頁），顯係故為迴護被告之詞，不足採信。
      再參以被告自承於96年4月17日凌晨返回住處後，搭乘己○○駕駛之車牌HT-7747號自用小客車下山等語，而經警
      調取位於臺北市○○路139之1號之監視錄影機錄影畫面，
      於96年4月17日凌晨0時33分29秒至34分5秒，可見被告所
      有車牌DB-7158號自小客車駛來，並有倒車、停車的動作
      。另調取位於臺北市○○路、中橫口之監視錄影畫面，亦
      見己○○所有車牌HT-7747號小客車於96年4月17日凌晨0
      時50分8秒駛過，有翻拍照片4張在卷可稽（見上揭偵卷第
      155至156頁），並有勘驗筆錄在卷可按（見上揭偵卷第
      349頁）。此外，證人己○○於原審審理時亦證述：開車
      搭載被告等3人下山之前，在伊住處外有看見被告的深藍
      色賓士車停好在巷子外面，伊車子與被告車子停放距離約
      1臺車的距離，伊有看見證人丁○○往被告車子方向走去
      等語（見原審卷(一)第237頁、第246頁），可見被告返回住
      處時，其賓士車業已同時返回。倘若被告、證人丁○○係
      搭乘計程車返回被告住處，乙○○為被告開回賓士車時並
      未搭載被告一節屬實，則乙○○駕駛被告之賓士車，以及
      被告與證人丁○○搭乘計程車返回住處時間亦相差無幾，
      乙○○大可聯絡搭乘計程車之被告，詢問計程車行駛路線
      ，請計程車司機停車，由乙○○駕駛之被告賓士車搭載被
      告、證人丁○○返回住處即可，何需大費周章分頭返回被
      告住處。又此部分事證甚明，縱認證人丁○○曾於96年4
      月16日23許與乙○○通話聯絡，乙○○亦有到「大發海產
      店」，並由乙○○駕駛被告之賓士車返回被告住處附近，
      亦不足證明被告、丁○○當日並未乘坐乙○○駕駛之賓士
      車返回被告住處，自無拘提證人乙○○到庭詰問之必要，
      併此敘明。
    (三)被告雖辯稱其與證人丁○○搭乘計程車行經石牌商城附近
      下車撥打電話給綽號「阿文」之人電詢購買槍枝云云，然
      被告先供稱係在車上借朋友手機聯絡「阿文」，其後又改
      稱係撥打公共電話聯絡，前後供述不一，已難採信。參以
      被告於96年4月16日至17日均有攜帶自己之行動電話，與
      其同行之證人丁○○亦有攜帶其所持用之0000000000號行
      動電話，而被告自96年4月16日晚間11時30分起至17日凌
      晨1時許，不斷有使用或撥打行動電話之紀錄，亦有通聯
      紀錄在卷可參（見上揭偵卷第109至154頁），被告何需在
      搭乘計程車途中下車撥打公共電話。再參以被告始終無法
      提出綽號「阿文」之聯絡電話，卻空言其將「阿文」的電
      話放在褲子口袋，被醫院處理掉，故無法提出云云，未免
      過於巧合，實難採信。至證人丁○○於原審審理時雖證稱
      ：被告在搭乘計程車途中有下車撥打公共電話，可能是要
      撥打電話家人，要他們趕快離開家云云，惟被告大可撥打
      自己行動電話即可，何需下車撥打公共電話，證人丁○○
      所述，亦難採信。至被告其後辯稱係因手機連絡會留下通
      話紀錄，才使用公用電話云云，惟被告係撥打電話與「阿
      文」聯絡，而非直接與該賣槍男子聯絡，何須擔心留下通
      話紀錄，所辯自非可採。足見本件被告與證人丁○○及該
      不詳姓名年籍男子乘坐賓士車返回被告住處附近途中，被
      告並無在車內撥打行動電話給「阿文」，亦未下車撥打公
      共電話予「阿文」甚明。
    (四)被告又辯稱其與綽號「阿文」電話聯絡後，約定在陽明山
      郵局碰面，故其下計程車後，在陽明山郵局約等待10分鐘
      ，一名陌生男子前來接觸後，請己○○駕駛車輛搭載其與
      證人丁○○、該名陌生男子下山，並在車上驗槍云云。觀
      諸被告持用之0000000000號行動電話於96年4月17日凌晨0
      時26分28秒至56分19秒期間，撥打電話所使用之基地臺乃
      位於臺北市○○區○○路14號2樓頂及同路139號地下1樓
      ，佐以前開路口監視錄影畫面顯示，被告之賓士車係於該
      日0時33分29秒至0時34分5秒駛來，並有倒車、停車動作
      ，可見被告約於該日凌晨0時30分許已返回住處附近，而
      己○○之車輛係於該日0時50分48秒時經過紗帽路與中橫
      口。又被告所持用之行動電話於該日凌晨0時51分52秒撥
      打電話所使用之基地臺位置位於臺北市○○區○○路55號
      曉峰館11樓頂，0時57分12秒所使用之基地臺位置則位於
      臺北市○○區○○路221號2樓頂，足徵被告於該日凌晨0
      時50分許業已搭乘己○○之車輛離開住處。又證人己○○
      於原審審理時證稱：96年4月17日當天伊在家裡，被告打
      伊的手機約伊，第一通被告問伊冷氣的事情，之後被告又
      打第二通電話給伊說他人已經到伊家外面，他叫伊走出來
      到門外的巷子等語明確（見原審卷(一)第236頁），而被告
      所持用之前開行動電話與證人己○○所持用之0000000000
      號行動電話，於96年4月17日凌晨0時14分35秒起至同日25
      分37秒許有互通多次簡訊，同日凌晨0時26分27秒、39分
      41秒，被告先後撥打2通電話予證人己○○，有通聯紀錄1
      份在卷可憑（見上揭偵卷第102至107頁）。證人己○○所
      述通話次數及時間，核與通聯紀錄所示相符。足見被告於
      97年4月17日凌晨0時39分許業已回到住處附近，並與證人
      己○○碰面，欲搭乘證人己○○駕駛之車輛下山。則被告
      約於17日凌晨0時30分許回到住處附近，39分許即與證人
      己○○碰面，當中確實約有9至10分鐘之空檔。惟查，被
      告並未於返回被告住處附近途中撥打電話予「阿文」，已
      如前述。且衡情被告自稱係綽號「阿文」轉介陌生男子與
      其交易，該陌生男子與其素不相識，而槍枝交易係屬隱密
      危險之事，雙方鮮少在毫無聯繫之情況下碰頭交易。況據
      被告所述其係於離開「大發海產店」後方與綽號「阿文」
      電話聯繫，則被告離開「大發海產店」之時間約在96年4
      月16日晚間接近0時之際，與證人己○○碰面之時約在17
      日凌晨0時39分許，該名賣槍男子竟能於被告與綽號「阿
      文」電話聯絡後，由「阿文」立即轉介並於不到40分鐘內
      ，迅速準備槍枝，在毫無聯繫之情況下單獨至被告居住之
      紗帽路附近住處與素不相識之被告碰頭，更與素不相識之
      之被告及證人丁○○在車上談論剛才在「大發海產店」與
      別人發生口角不愉快之事，再共同乘車下山，顯違常情。
      再依證人己○○、丁○○所述及當庭繪製之車輛座位圖（
      見原審卷(一)第259至261頁），倘如被告所述其係欲與該名
      賣槍男子在車內進行驗槍、交易，而證人己○○、丁○○
      均不知情，則被告與該名賣槍男子理應坐於後座，始方便
      進行驗槍、交易，焉有讓被告坐在副駕駛座，該名賣槍男
      子坐後座，在車內前後遞交槍枝進行交易之理。足見該不
      詳姓名年籍男子絕非係為賣槍予與被告，而與被告、證人
      丁○○共乘車輛下山。
    (五)證人己○○於96年4月18日警詢時供稱：「（你開車載丙○○等人，在車上有何對話？）我在車上有聽到丙○○與
      後座之丁○○及另一名男子對話剛才在海產店與別人發生
      口角不愉快的事，另聽到丙○○自言自語說『要退彈，忘
      了怎麼退彈』後，我就低頭聽到丙○○用左手掌抵住槍口
      就發生槍枝走火。」「（為何該不詳男子先行離去？）當
      時我有聽到丙○○說『先將東西帶走』，所以該男子就先
      行下車離去，我認為該東西應是槍枝。」「（你開車載丙○○、丁○○及該不詳男子下山時，車上有無聽到丙○○
      等人要與他人交易？）沒有聽到要交易的訊息。也沒有停
      車交易。」「（你看到丙○○持搶，該槍支是什麼顏色？
      ）當時丙○○有拿手槍給我炫耀，問我有沒有看過槍，我
      看了一下，該槍是銀色，同時丙○○亦把玩槍枝拉滑套。
      」等語（見上揭偵卷第81頁、第82頁）；另於96年5月28
      日警詢時供稱：「（你是否看見何人持手槍上車？槍擊後
      ，該涉案手槍去向如何？）我約於96年4月17日0時40分許
      ，前往勝利街到底駕駛HT-7747號自小客車時，丙○○的
      友人《年籍資料不詳》先坐上我的車子，我聽到丙○○告
      訴丁○○『將車上東西拿下來』，2人就一同往巷口丙○○車子停放位置走去，我便將車子以倒車方式《因巷弄狹
      窄，無法調頭》開到巷口等待，因夜色昏暗，且我當時與
      車內陌生男子在抽菸，所以我不確定他2人是前往那輛車
      內拿『東西』，亦未看見何人帶手槍上車。手槍走火誤擊
      後，該手槍均一直放在丙○○大腿上，等車子開到振興醫
      院，丙○○叫該名陌生男子『先將東西帶走』，該名男子
      立即下車離去。」等語（見上揭偵卷第86頁）；於原審審
      理時證稱：伊聽到被告在說喝了酒忘記如何上膛這些事情
      ，伊聽到就覺得很奇怪，這時候伊也把車慢下來轉頭過去
      看是什麼事情，伊就發現是槍，當時槍是放在被告的腿上
      ，被告就是用手扶著手槍，是一隻手抵在槍口的位置，一
      隻手放在槍把的位置，手擺在大腿上，當時被告有問伊有
      有沒有看過槍，伊看了一下等語（見原審卷(一)第239頁、
      第241頁、第246頁）。衡情證人己○○與被告係多年鄰居
      ，交情已達可於深夜幫忙開車接送之程度，且其於受傷後
      亦未對被告提出告訴，應無可能虛捏事實構陷被告，所述
      應屬可信。而被告於第三次警詢時亦自承其在把玩槍枝之
      際，不慎槍枝走火等語。參以，被告曾於81年間因無故持
      有中共製手槍1支及子彈4發，在台北市○○路土雞城飲宴
      ，並玩弄手槍，在店外鳴槍，經法院判刑確定，有本院被
      告前案紀錄表及本院86年度重上更(三)字第82號判決書在卷
      可按（見本院卷第94至99頁），被告確有把玩擊發手槍之
      經驗。足認本件被告與丁○○及另不詳姓名年籍男子在證
      人己○○對話之內容係剛才在「大發海產店」與人發生口
      角不愉快之事，而非槍枝交易。且被告當時確有持槍向證
      人己○○炫耀，並有把玩槍枝。而槍枝走火時，被告係以
      右手握住槍枝，將槍枝置放在大腿上，左手掌則抵住槍口
      ，被告並於就醫前囑該不詳姓名年籍男子將槍枝帶走甚明
      。至證人己○○於審理時證稱：坐在駕駛座右後座的人就
      拿一個東西給被告，伊聽到在講什麼錢，伊有聽到被告的
      聲音，亦有聽到『先將東西帶走』這句話，伊怕會聽錯云
      云，應係故為配合被告供述之迴護之詞，洵不足採。再參
      諸被告與丁○○及該不詳姓名年籍男子對話之內容既係剛
      才在「大發海產店」與人發生口角不愉快之事，足證該不
      詳姓名年籍男子與被告、丁○○均屬熟識，絕非被告所辯
      係陌生男子前來接觸交易槍枝。且槍枝走火後，被告於受
      傷之際仍囑該不詳姓名年籍男子『先將東西帶走』，可見
      該槍枝係由被告支配管領無訛。被告所辯賣槍男子自右後
      座，向前遞交槍枝供其觀看，當其左手伸至左肩後方，從
      左手臂即座位中間要將槍枝接過來時，即發生槍枝走火，
      槍彈尚未在其實力支配之下云云，不足採信。
    (六)證人己○○於96年5月28日警詢時供稱：「…丙○○的友
      人《年籍資料不詳》先坐上我的車子，我聽到丙○○告訴
      丁○○『將車上東西拿下來』，2人就一同往巷口丙○○
      車子停放位置走去，我便將車子以倒車方式《因巷弄狹窄
      ，無法調頭》開到巷口等待，因夜色昏暗，且我當時與車
      內陌生男子在抽菸，所以我不確定他2人是前往那輛車內
      拿『東西』，亦未看見何人帶手槍上車。」等語（見上揭
      偵卷第86頁）；另於原審審理時證稱：該不明男子先上伊
      車，被告與丁○○在車外，被告對丁○○講說車上的東西
      拿下來，丁○○有往被告車子方向走去，他們2人上車時
      伊未注意看等語（見原審卷第236頁、第237）。本件證人
      己○○既無法確定被告囑證人丁○○至車上所取「東西」
      為何，尚難認即係本案槍枝。惟被告係在返回住處附近後
      ，利用空檔時間，自不詳處所，取出其持有之槍彈，再搭
      乘證人己○○之車輛下山一情，仍堪認定。
    (七)被告另辯稱若其有以右手扶住槍枝手把，應會於右手留下
      火藥殘跡云云，而員警於案發當日接近中午在醫院採集被
      告之右手送鑑結果並未發現射擊殘跡之相關成分一情，有
      臺北市政府警察北投分局96年8月22日以北市警投分刑字
      第0934068600號函檢送之內政部警政署刑事警察局96年6
      月1日刑鑑字第0960067776號鑑定書在卷可按（見上揭偵
      卷第343頁），並據證人即警員甲○○於本院審理時證述
      無訛（見本院卷第66頁）。惟火藥殘跡有效採集時效，採
      自受測者其有效採集時效約8小時，採自受測者所著衣物
      有效採集時效約12小時，槍擊後會因種種活動，如洗手、
      擦拭、接觸轉移等造成火藥殘跡之流失或遭污物干擾致無
      法有效採集，有內政部警政署刑事警察局98年1月9日刑鑑
      字第0970198626號函在卷可按（見原審卷(二)第51頁）。而
      被告因左手掌受槍傷送醫診療，期間或有因醫療或自行洗
      手、消毒、擦拭、觸碰等活動，造成火藥殘跡流失。證人
      甲○○於本院審理時復明白證稱：被告採證時右手非常乾
      淨，是清洗過的等語（見本院卷第66頁背面）。是無論員
      警採集跡證之時間、地點為何，均難因被告右手未採集到
      射擊殘跡，即遽認被告未以右手握住槍枝。
    (八)被告持有之前開槍彈均未據扣案，然被告及證人己○○於
      槍擊後送醫診療時，均主訴係受到槍傷，經專業醫師診療
      判定均係子彈貫穿所造成之槍傷，被告因而受有左手掌及
      手背傷口、左手第四掌骨開放性骨折等傷害，證人己○○
      則受有槍傷、左側坐骨骨折等傷害，有臺大醫院出具之診
      斷證明書、臺大醫院96年9月3日校附醫秘字第0960209805
      號函、96年9月27日校附醫秘字第0960209879號函、97年
      12月11日校附醫秘字第0970214702號函檢送之病歷資料、
      振興醫院96年8月30日96振醫字第1061號函及97年12月10
      日97振醫字第1494號函檢送之病歷資料在卷足憑（見上揭
      偵卷第41頁、第56頁、第344至348頁、原審卷(二)第1至29
      頁），可證被告持有之前開槍枝及子彈均具有殺傷力，始
      足以貫穿人體皮肉骨。又本件既未現實扣得槍枝，而無法
      得知槍枝是否為槍砲彈藥刀械管制條例第7條第1項所列之
      制式槍枝，以及被告實際持有之子彈數量為何。基於「罪
      疑唯輕」原則，應認被告所持有之槍枝係屬同條例第8條
      第1項所列之可發射子彈具有殺傷力之非制式槍枝，且被
      告僅持有1顆子彈。
    (九)綜上所述，被告上開所辯，要屬畏罪卸責之詞，殊無可採
      。本件罪證明確，被告持有可發射子彈具有殺傷力之槍枝
      1把及具有殺傷力之子彈1顆之犯行，堪以認定。
  二核被告所為，係違反槍砲彈藥刀械管制條例第8條第4項之未
    經許可持有其他可發射子彈具有殺傷力之槍枝罪，及同條例
    第12條第4項之未經許可持有具有殺傷力之子彈罪，其以一
    持有行為同時持有前開槍彈，係屬同一行為犯數罪名，應依
    刑法第55條想像競合犯之規定論以一罪。
  三原審認被告罪證明確，予以論科，固非無見。惟：(一)證人己○○於96年4月18日、96年5月28日警詢時之陳述，應認有證
    據能力，原判決誤認為無證據能力，自有未合。(二)未扣案可
    發射子彈具有殺傷力之槍枝1把，係違禁物，尚無證據證明
    業已滅失，應予沒收。原判決未予宣告沒收，亦有違誤。被
    告上訴否認犯罪雖無理由，惟原判決既有上述可議，仍應由
    本院予以撤銷改判。爰審酌被告素行不佳，前有無故持有手
    槍、子彈前科，再犯本案。被告僅持有可發射子彈具有殺傷
    力之槍枝1支，尚未持以犯罪，即因槍枝走火而傷及自己、
    友人。兼衡被告犯罪之動機、目的、手段、智識程度、犯罪
    所生危害，及犯後態度等一切犯罪情狀，量處如主文第2項
    所示之刑，所宣告之罰金刑並諭知易服勞役折算標準。
  四刑罰法令關於沒收之規定，兼採職權沒收主義與義務沒收主
    義。職權沒收，係指法院就屬於被告所有，供犯罪所用、預
    備用或因犯罪所得之物，仍得本於職權斟酌是否宣告沒收，
    例如刑法第38條第1項第2款、第3款等規定屬之。義務沒收
    ，則又可分為絕對義務沒收與相對義務沒收。前者指凡法條
    有：「不問屬於犯人與否，沒收之」之特別規定者屬之，法
    院就此等物品是否宣告沒收，無斟酌餘地，除已證明滅失者
    外，不問屬於犯人與否或有無查扣，均應宣告沒收，例如刑
    法第38條第1項第1款等規定屬之；後者則係指供犯罪所用、
    預備用或因犯罪所得，以屬於被告所有者為限，始應予以沒
    收，例如毒品危害防制條例第19條第1項前段是。本件未扣
    案可發射子彈具有殺傷力之槍枝1把，係違禁物，並無證據
    證明業已滅失，不問屬於被告與否，應予沒收。至未扣案之
    子彈1顆，業經射擊，火藥部分已因擊發而燃燒殆盡，其餘
    部分亦裂解為彈頭及彈殼，不復具子彈之外型及功能，已非
    違禁物，亦非供犯罪所用之物，爰不予宣告沒收。
據上論斷，應依刑事訴訟法第369條第1項前段、第364條、第299
條第1項前段，槍砲彈藥刀械管制條例第8條第4項、第12條第4項
，刑法第11條前段、第55條、第42條第3項前段、第38條第1項第
1款，判決如主文。
本案經檢察官劉文水到庭執行職務。
中    華    民    國    98    年    10    月    29    日
                  刑事第七庭  審判長法  官  陳晴教
                                    法  官  游紅桃
                                    法  官  楊智勝
以上正本證明與原本無異。
如不服本判決，應於收受送達後10日內向本院提出上訴書狀，其
未敘述上訴之理由者並得於提起上訴後10日內向本院補提理由書
（均須按他造當事人之人數附繕本）「切勿逕送上級法院」。
                                    書記官  林桂玉
中    華    民    國    98    年    11    月    2     日
附錄：本案論罪科刑法條全文
槍砲彈藥刀械管制條例第8條第4項
未經許可，持有、寄藏或意圖販賣而陳列第1項所列槍枝者，處3
年以上10年以下有期徒刑，併科新臺幣700萬元以下罰金。
槍砲彈藥刀械管制條例第12條第4項
未經許可，持有、寄藏或意圖販賣而陳列子彈者，處5 年以下有
期徒刑，併科新台幣300萬元以下罰金。


司法院資訊處製作；財團法人民間司法改革基金會備份。
